臺灣士林地方法院民事判決　　　　　　　　94年度訴字第96號
原　　　告　乙○○
　　　　　　丙○○
共　　　同
訴訟代理人　張旭業律師
　　　　　　甲○○
被　　　告　丁○○
上列當事人間刑事附帶民事損害賠償事件，經本院刑事庭以93年
度附民字第92號移送前來，本院於民國94年4 月6 日言詞辯論終
結，判決如下：
    主  文
被告應給付原告乙○○新臺幣捌萬仟玖佰拾元。
原告其餘之訴駁回。
訴訟費用由被告負擔五分之一，原告丙○○負擔百分之三，餘由
原告乙○○負擔。
本判決第一項得假執行。
原告其餘假執行之聲請駁回。
    事實及理由
一、程序部分：按訴狀送達後，原告不得將原訴變更或追加他訴
    ，但經被告同意、請求之基礎事實同一、或擴張減縮應受判
    決事項之聲明者，不在此限；被告於訴之變更追加無異議，
    而為本案之言詞辯論者，視為同意變更或追加。民事訴訟法
    第255 條第1 項第1 款、第2 款、第3 款、第2 項分別定有
    明文。原告起訴聲明第1 項請求：「被告應連帶給付原告新
    臺幣（下同）2,000,000 元，及自起訴狀繕本送達翌日起至
    至清償日止，按年息5%計算之利息。」嗣於本院94年4 月6
    日言詞辯論期日變更其聲明第1 項為：「被告應給付原告丙
    ○○9,696 元，應給付原告乙○○503,930 元。」經原告訴
    之變更，顯係基於同一侵權行為之原因事實，而減縮應受判
    決事項之聲明者，被告復未就原告訴之變更表示異議而為本
    案言詞辯論，依前開法條規定，原告訴之變更應予准許。
二、原告起訴主張：被告於92年6 月11日23時30分許，與訴外人
    李俊億飲酒後，一同返回李俊億所開設之其峰汽車修理廠（
    地址：臺北市士林區○○○路90巷19號），在該修理廠前與
    原告乙○○因停車問題發生爭執，嗣原告丙○○之父即訴外
    人黃見富亦下樓，被告竟返回修車廠取出鐵棍一支，並基於
    傷害之犯意，持鐵棍毆打訴外人黃見富之頭部，欲續毆打第
    2 次時，原告乙○○伸手格擋，被告之行為，導致訴外人黃
    見富受有左側頭部約5 公分皮裂傷合併腦震盪之傷害，原告
    乙○○受有右手第2 、3 指多處撕裂傷、右手第3 指近端指
    骨骨折之傷害。被告之傷害犯行，經臺灣士林地方法院檢察
    署檢察官提起公訴，並經本院刑事庭93年度易字第480 號判
    處被告有期徒刑6 月確定。被告之傷害行為，已構成侵權行
    為，並致原告丙○○為訴外人黃見富支出醫藥費9,696 元，
    原告乙○○支出醫藥費3,930 元，原告乙○○並受有精神上
    之痛苦，被告應賠償原告乙○○非財產上損害賠償500,000
    元。依民法第184 條第1 項、第193 條第1 項、第195 條第
    1 項，聲明請求判決：(1)被告應給付原告丙○○9,696 元，
    應給付原告乙○○503,930 元。(2)原告願供擔保，請求宣告
    假執行。
三、被告則辯稱：確有毆打訴外人黃見富、原告乙○○之事實，
    對原告所支出之醫藥費數額無意見，但被告收入不佳，希望
    精神慰撫金部分賠少一點等語，並聲明請求判決：原告之訴
    駁回。
四、兩造不爭執之事實：
（一）原告丙○○為訴外人黃見富之女，被告於92年6 月11日23
      時30分許，於臺北市士林區○○○路90巷19號其峰汽車修
      理廠前，因停車問題與原告乙○○發生爭執，並持鐵棍毆
      打訴外人黃見富、原告乙○○，致訴外人黃見富受有左側
      頭部約5 公分皮裂傷合併腦震盪之傷害，原告乙○○受有
      右手第2 、3 指多處撕裂傷、右手第3 指近端指骨骨折之
      傷害，被告之傷害犯行，業經臺灣士林地方法院檢察署檢
      察官以92年度偵字第9708號起訴書起訴，並經本院刑事庭
      93年度易字第480 號判處被告有期徒刑6 月確定在案。此
      有診斷證明書、臺灣士林地方法院檢察署檢察官92年度偵
      字第9708號起訴書附卷可稽（本院93年度附民字第92號卷
      ，第4 頁至第8 頁，本案卷第8 頁至第11頁參照），並經
      本院依職權調閱前開偵查卷宗、刑事卷宗查核無訛。
（二）原告丙○○因被告之傷害行為，為訴外人黃見富支出醫藥
      費9,696 元；原告乙○○因被告之傷害行為，支出醫藥費
      3,930 元，有醫療單據附卷足憑。（本案卷第19頁至第22
      頁、第24頁、第26頁至第27頁參照）
（三）原告乙○○為中原大學畢業，現任職於電子化工公司，92
      年間年所得約1,170,000 元；被告為國小畢業，現為臨時
      工，工作不穩定，如有工作，日薪約1,000 元，92年間月
      薪約20,000元。（本案卷第38頁參照）
五、得心證之理由：
（一）按因故意或過失不法侵害他人之權利者，負損害賠償責任
      ，故意以背於善良風俗之方法加損害於他人者亦同；不法
      侵害他人之身體、健康、名譽、自由、信用、隱私、貞操
      或不法侵害其他人格法益而情節重大者，被害人雖非財產
      上之損害，亦得請求賠償相當之金額；又不法侵害他人之
      身體或健康者，對於被害人因此喪失或減少勞動能力，或
      增加生活上之需要時，應負損害賠償責任，民法第184 條
      第1 項、第195 條第1 項前段、第193 條分別定有明文。
      本件被告毆打訴外人黃見富、原告乙○○，致其等分別受
      有傷害，已構成侵權行為，自應負損害賠償責任。茲就原
      告得請求被告賠償之金額，分述如下：
  １、原告丙○○請求被告給付代訴外人黃見富支付之醫療費用
      9,696 元部分：原告丙○○並非身體或健康遭受被告不法
      侵害之被害人，其依民法第193 條規定請求被告負損害賠
      償責任，即非有據。
  ２、原告乙○○請求被告給付部分：
  　　(1)醫療費用3,930 元部分：該部分係被告侵權行為所造成
　　　　之損害，其必要性及數額復為被告所不爭執，該部分之
　　　　請求，即有理由，被告應如數賠償。
　　　(2)非財產上損害賠償500,000 元部分：
　　　　按慰撫金之賠償得參酌雙方身分、資力與加害程度及其
　　　　他各種情形核定相當之數額，最高法院51年台上字第22
　　　　3 號判例要旨足資參照。本院審酌兩造之身分、地位、
　　　　經濟能力（參見兩造不爭執事實（三）），及被告僅因
        停車爭執即持鐵棍毆打他人之傷害情節，原告乙○○受
        傷程度等一切情狀，認原告乙○○請求被告給付精神慰
        撫金500,000 元，核屬過高，應予核減為80,000元為宜
        。
（二）綜上所述，原告丙○○依民法第184 條第1 項前段、第
      193 條，請求被告給付9,696 元，為無理由，應予駁回；
      原告乙○○依民法第184 條、第193 條、第195 條第1 項
      前段之規定，請求被告賠償83,930元（計算式：3930+
      80,000=83,930）， 為有理由，應予准許；逾此部分之請
      求，為無理由，應予駁回。
（三）按所命給付金額或價額未逾500,000 元之判決，應依職權
      宣告假執行，民事訴訟法第389 條第1 項第5 款定有明文
      ，本判決命被告給付之金額未逾500,000 元，本院自應依
      職權宣告假執行；至原告敗訴部分，其假執行之聲請失所
      附麗，應併予駁回。
六、本件事證已臻明確，兩造其餘之攻擊防禦方法，核與判決之
    基礎無影響，毋庸一一論述，併此敘明。
七、據上論結，本件原告之訴為一部有理由，一部無理由，依民
    事訴訟法第79條、第389 條第1 項第5 款，判決如主文。
中　　華　　民　　國　　94　　年　　4 　　月　　22　　日
                  民事第二庭  法  官  王怡雯
以上正本證明與原本無異。
如對本判決上訴須於判決送達後20日內向本院提出上訴狀。
中　　華　　民　　國　　94　　年　　4 　　月　　26　　日
                              書記官  陳秀玲
